臺灣嘉義地方法院民事判決
109年度朴簡字第290號
原      告  鄭瑞茂  
            鄭晉龍  
訴訟代理人  林芳榮律師
複  代理人  邱創典律師
被      告  朱閅    
            朱鈞澤  
            朱予柔即朱芸莛


            朱靚青即朱怡穎

            朱水利  
            朱惠貞  
            朱惠茹  
            朱惠鈴  
            朱彥樺即朱睦敬

            朱庭佑  
            陳金木  
            陳金城  
            陳文標  
            陳振財  
            陳坤陽  
            陳永祥  
            陳吳金碖
            陳清雅  
            邱蔡雲嬌
            王陳素芳
            邱蔡翠綉
            張太平  
            張萬益  
            張文憲  
上六人共同
訴訟代理人  顏伯奇律師
被      告  陳蔡昭  
            蔡陳碧霞
            李陳碧雲
            陳神聰  

            陳碧華  
            陳蔡美珠
            陳志龍  
上列當事人間請求分割共有物事件，本院於民國111年11月8日言
詞辯論終結，判決如下：         
    主      文
一、被告朱鈞澤、朱芸莛、朱怡穎，應就被繼承人朱榮讚所遺坐
    落嘉義縣○○鄉○○○段000○000地號土地，權利範圍各00000000
    0000分之0000000000，辦理繼承登記。
二、兩造共有坐落嘉義縣○○鄉○○○段000○000地號土地，應予合併
    分割。分割方法為：
  ㈠如附圖編號甲，面積19.74平方公尺：由被告張文憲、張萬益
    、張太平分得，並按被告張太平應有部分384分之164、被告
    張萬益應有部分384分之128、被告張文憲應有部分384分之9
    2，維持共有。
  ㈡如附圖編號乙，面積233.65平方公尺：由原告鄭瑞茂及鄭晉
    龍分得，並按應有部分各2分之1維持共有。
  ㈢如附圖編號丙，面積612.59平方公尺：由被告朱閅、朱榮讚
    、朱水利、朱惠貞、朱惠茹、朱惠鈴、陳文標、朱睦敬、王
    陳素芳、朱庭佑、陳永祥、陳吳金碖、陳清雅、陳金木、陳
    金城、陳神聰、 陳坤陽、陳蔡美珠、陳志龍分得，並按如
    附表二所示之編號丙應有部分比例，維持共有。
  ㈣如附圖編號丁1，面積47.01平方公尺：由被告邱蔡翠綉、邱
    蔡雲嬌分得，並按被告邱蔡翠綉、邱蔡雲嬌應有部各二分之
    一，維持共有。
  ㈤如附圖編號丁2，面積13.21平方公尺:由被告張文憲、張萬益
    、張太平分得，並按被告張太平應有部分384分之164、被告
    張萬益應有部分384分之128、被告張文憲應有部分384分之9
    2，維持共有。
  ㈥如附圖編號戊，面積342.05平方公尺：由被告張文憲、張萬
    益、張太平分得，並按被告張太平應有部分384分之164、被
    告張萬益應有部分384分之128、被告張文憲應有部分384分
    之92，維持共有。　
  ㈦如附圖編號己，面積370.12平方公尺：由被告邱蔡翠綉、邱
    蔡雲嬌分得，並按被告邱蔡翠綉、邱蔡雲嬌應有部各二分之
    一，維持共有。
  ㈧如附圖編號庚，面積22.85平方公尺：由被告陳振財分得。
  ㈨如附圖編號辛，面積37.96平方公尺：由兩造分得，並按如附
    表三所示之編號辛應有部分比例，維持共有。　
三、訴訟費用由兩造按附表三所示之編號辛應有部分比例負擔。
    事實及理由
壹、程序事項
一、按當事人死亡者，訴訟程序在有繼承人、遺產管理人或其他
    依法令應續行訴訟之人承受其訴訟以前當然停止；承受訴訟
    人，於得為承受時，應即為承受之聲明；他造當事人，亦得
    聲明承受訴訟，民事訴訟法第168條、第175條分別定有明文
    。經查：
（一）陳大朝於訴訟繫屬中之民國110年5月8日死亡，其所有之
      坐落嘉義縣○○鄉○○○段000○000地號土地（以下分別稱175
      地號土地，168地號土地，合稱系爭土地），應有部分均
      為000000000/0000000000，業已由繼承人即被告陳神聰辦
      畢繼承登記，並由原告具狀聲明承受訴訟（見本院卷一第
      211、229至231、341至343、357至359頁），並經本院送
      達他造，應予准許。
（二）邱宏毅於訴訟繫屬中之109年11月27日死亡，其所有之坐
      落系爭土地，應有部分均為0000000000/0000000000，業
      已由繼承人即被告邱蔡雲嬌辦畢繼承登記，並由原告具狀
      聲明承受訴訟（見本院卷一第125、277頁；本院卷二第12
      3至125頁），並經本院送達他造，應予准許。
（三）陳維銘於訴訟繫屬中之110年8月30日死亡，其所有之坐落
      系爭土地，應有部分均為000000000/0000000000，業已由
      繼承人即被告陳蔡美珠辦畢繼承登記，並由原告具狀聲明
      承受訴訟（見本院卷一第311、319至321、357至359頁）
      ，並經本院送達他造，應予准許。
（四）陳國枝於訴訟繫屬中之111年2月7日死亡，其所有之坐落
      系爭土地，應有部分均為000000000/0000000000，業已由
      繼承人即被告陳志龍辦畢繼承登記，並由原告具狀聲明承
      受訴訟（見本院卷二第69、70至75、201頁），並經本院
      送達他造，應予准許。
（五）邱信太於訴訟繫屬中之111年4月15日死亡，其所有之坐落
      系爭土地，應有部分均為000000000/0000000000，業已由
      繼承人即被告邱蔡翠琇辦畢繼承登記，並由被告邱蔡雲嬌
      具狀聲明承受訴訟（見本院卷二第147、151、333、337至
      341頁），並經本院送達他造，應予准許。
二、按訴狀送達後，原告不得將原訴變更或追加他訴，但經被告
    同意；不甚礙被告之防禦及訴訟之終結者，不在此限；不變
    更訴訟標的，而補充或更正事實上或法律上之陳述者，非為
    訴之變更或追加，民事訴訟法第255條第1項第2款、第7款及
    第256條分別定有明文。查原告起訴時，原僅訴請分割175地
    號土地，嗣於110年11月18日具狀追加請求分割共有人相同
    之168地號土地，此經被告邱蔡雲嬌、王陳素芳、邱蔡翠綉
    、張太平、張萬益、張文憲、朱閅、朱鈞澤、朱芸莛、朱怡
    穎、朱水利、朱惠貞、朱惠茹、朱惠鈴、朱睦敬、朱庭佑、
    陳金木、陳金城、陳文標、陳振財、陳蔡美珠、陳神聰、陳
    國枝、陳永祥、陳清雅、陳坤陽、陳吳金碖表示同意原告追
    加請求合併分割168地號土地，且不甚礙其餘未表示意見被
    告之防禦及本件訴訟之終結，核與前揭規定相符。至原告於
    111年10月6日以書狀變更分割方案如原告主張之訴之聲明第
    2項所載，僅為依據嘉義縣朴子地政事務所111年9月21日複
    丈成果圖（下稱附圖）之測量結果及計算比例所為之補充或
    更正事實上之陳述，非屬訴之變更，併此敘明。
三、被告朱閅、朱鈞澤、朱芸莛、朱怡穎、朱水利、朱惠貞、朱
    惠茹、朱惠鈴、朱睦敬、朱庭佑、陳金木、陳金城、陳文標
    、陳振財、陳永祥、陳吳金碖、陳清雅、陳蔡昭、蔡陳碧霞
    、李陳碧雲、陳神聰、陳碧華、陳蔡美珠、陳志龍經合法通
    知，均未於言詞辯論期日到場，核無民事訴訟法第386條各
    款所列情形，爰依原告聲請，由其一造辯論而為判決。
貳、實體事項
一、原告主張略以：
（一）系爭土地為兩造共有，並無法令規定或契約約定，不得分
      割之情形，基於土地經濟有效利用，實有分割之必要。因
      系爭土地共有人相同，合併分割土地可以合併使用，可增
      加經濟價值，對共有人均為有利。主張依照附圖所示之分
      割方案分割。
（二）因共有人朱榮讚死亡，未辦理繼承登記，無法協議分割，
      爰訴請朱榮讚之繼承人即被告朱鈞澤、朱芸莛、朱怡穎，
      應就被繼承人朱榮讚所遺系爭土地，權利範圍各00000000
      0000分之0000000000，辦理繼承登記等語。
（三）並聲明：1.如主文第1、2項所示。2.訴訟費用按兩造土地
      持分比例負擔。
二、被告邱蔡雲嬌、王陳素芳、邱蔡翠綉、張太平、張萬益、張
    文憲答辯略以：分割方案依照附圖方式分割。
（一）其中有關編號甲、丁2、戊之應有部分：依張太平、張萬
      益、 張文憲之兩筆土地合併計算，推算應有部分比例為
      張太平應有部分384分之164、張萬益應有部分384分之128
      、張文憲應有部分384分之92。
（二）有關編號乙應有部分：鄭瑞茂、鄭晉隆兩人之持分相同，
      故分割後之應有部分保持二分之一。
（三）有關編號丁1、己應有部分：邱蔡翠綉、 邱蔡雲嬌兩人之
      持分相同，因此分割後之應有部分保持二分之一。
（四）有關編號丙、編號辛之應有部分，則依照附圖複丈成果圖
      所載之計算内容。
（五）並聲明：1.如主文第2項所示。2.訴訟費用依照共有人應
      有部分之比例分擔。
三、被告陳坤陽到庭表示：同意系爭土地合併依照附圖分割方案
    分割。　
四、被告陳吳金碖到庭表示：附圖編號丙是伊老家位置，被告陳
    坤陽、王陳素芳、陳文標房子也在附圖編號丙這邊，伊願意
    維持共有。同意系爭土地合併依照附圖分割方案分割。
五、被告朱閅、朱鈞澤、朱芸莛、朱怡穎、朱水利、朱惠貞、朱
    惠茹、朱惠鈴、朱睦敬、朱庭佑、陳金木、陳金城、陳文標
    、陳振財、陳蔡美珠、陳神聰、王陳素芳、陳國枝、陳永祥
    、陳清雅以書狀表示同意系爭土地合併分割方案。　
六、被告陳蔡昭、蔡陳碧霞、李陳碧雲、陳碧華、陳志龍未於言
    詞辯論期日到場，亦未提出準備書狀作何聲明或陳述。　　
七、得心證之理由：
（一）按分割共有物，性質上為處分行為，依民法第759 條規定
      ，共有不動產之共有人中有人死亡時，於其繼承人未為繼
      承登記以前，固不得分割共有物。惟於分割共有物訴訟中
      ，請求繼承人辦理繼承登記，並合併對渠等及其餘共有人
      為分割共有物之請求，不但符合訴訟經濟原則，與民法第
      759條及強制執行法第130條規定之旨趣無違（最高法院69
      年台上字第1012號判決意旨參照）。查系爭土地之原共有
      人朱榮讚於起訴前已過世，其繼承人為被告朱鈞澤、朱芸
      莛、朱怡穎，有原告提出之繼承系統表、除戶謄本、被告
      朱鈞澤、朱芸莛、朱怡穎之戶籍謄本在卷可參（見本院卷
      一第35至45頁）。惟其等尚未辦理繼承登記，有原告提出
      之系爭土地登記謄本在卷可憑（見本院卷二第207至235頁
      ）。揆諸上開判決意旨，原告請求被告朱鈞澤、朱芸莛、
      朱怡穎就其等之被繼承人朱榮讚所遺系爭土地應有部分辦
      理繼承登記，自無不合，應予准許，爰判決如主文第1 項
      所示。
（二）次按各共有人，除法令另有規定外，得隨時請求分割共有
      物；共有人相同之數不動產，除法令另有規定外，共有人
      得請求合併分割，民法第823條第1項、第824條第5項分有
      明文。經查，系爭土地之共有人相同，權利範圍如附表一
      所示，有原告提出之系爭土地第一類登記謄本為證（見本
      院卷二第207至235頁），又系爭土地無不能分割之情事，
      兩造間亦無不能分割之協議，又本件尚有共有人未到庭辯
      論，足認兩造無法協議分割，則原告訴請裁判分割，並就
      系爭土地請求合併分割，即屬有據，應予准許。
（三）再按共有物之分割，依共有人協議之方法行之。分割之方
      法不能協議決定，或於協議決定後因消滅時效完成經共有
      人拒絕履行者，法院得因任何共有人之請求，命為下列之
      分配：一、以原物分配於各共有人。但各共有人均受原物
      之分配顯有困難者，得將原物分配於部分共有人。二、原
      物分配顯有困難時，得變賣共有物，以價金分配於各共有
      人；或以原物之一部分分配於各共有人，他部分變賣，以
      價金分配於各共有人，民法第824條第1項、第2項定有明
      文。是以法院定分割之方法時，亦應參酌當事人之聲明、
      共有物之性質、使用現況、價格、經濟效用及全體共有人
      之利益等因素，而為適當之分配，要以維持全體共有人之
      公平為標準。經查，175地號土地上坐落建物現況如嘉義
      朴子地政事務所110年5月11日之土地複丈成果圖在卷可佐
      （見本院卷一第185頁）。本院審酌原告主張系爭土地依
      附圖所示方法分割，乃係以共有人之使用現況為分割之依
      據，且依附圖之分割方案分割可使系爭土地上地上物實際
      使用人與分得坐落土地之共有人相同，且此經被告邱蔡雲
      嬌、王陳素芳、邱蔡翠綉、張太平、張萬益、張文憲、朱
      閅、朱鈞澤、朱芸莛、朱怡穎、朱水利、朱惠貞、朱惠茹
      、朱惠鈴、朱睦敬、朱庭佑、陳金木、陳金城、陳文標、
      陳振財、陳蔡美珠、陳神聰、陳國枝、陳永祥、陳清雅、
      陳坤陽、陳吳金碖表示同意，符合大多數人之利益。是以
      ，本院審酌系爭土地之目前之使用狀況及各共有人之意願
      等一切情狀，堪認依附圖所示分割方案符合系爭土地之利
      用價值及經濟效用，應屬妥適可採。
八、從而，原告請求朱榮讚之繼承人即被告朱鈞澤、朱芸莛、朱
    怡穎，應就被繼承人朱榮讚所遺坐落系爭土地，權利範圍各
    000000000000分之0000000000，辦理繼承登記，為有理由。
    且本院經審酌上情，認系爭土地以如附圖所示方案分割，為
    最適宜之分割方案，爰判決如主文第1、2項所示。
九、因共有物分割、經界或其他性質上類似之事件涉訟，由敗訴
    當事人負擔訴訟費用顯失公平者，法院得酌量情形，命勝訴
    之當事人負擔其一部，民事訴訟法第80條之1定有明文。經
    查，分割共有物乃具非訟事件之性質，本院斟酌何種分割方
    法較能增進共有物之經濟效益，並兼顧兩造之利益，以決定
    適當之分割方法，不因何造起訴而有不同。故關於訴訟費用
    負擔，以共有人全體各按其應有部分比例負擔，方屬事理之
    平，爰諭知如主文第三項所示。
十、本件事證已臻明確，兩造其餘攻擊防禦方法及證據，核與判
    決結果不生影響，爰不一一論列。
十一、訴訟費用負擔之依據：民事訴訟法第80條之1。　
中　　華　　民　　國　　111 　年　　11　　月　　22　　日
                  臺灣嘉義地方法院朴子簡易庭
                                  法　官　陳寶貴
以上正本係照原本作成。
如對本判決上訴，須於判決送達後20日內向本庭（嘉義市○○路
000○0號）提出上訴狀（均須按他造當事人之人數附繕本）。如
委任律師提起上訴者，應一併繳納上訴審裁判費。
中　　華　　民　　國　　111 　年　　11　　月　　23　　日
                                  書記官  江靜盈
附表一：
共有人 175地號土地應有部分 168地號土地應有部分 朱閅 0000000000/000000000000 同左 朱榮讚 0000000000/000000000000 同左 朱水利 0000000000/000000000000 同左 朱惠貞 &ZZZZ;000000000/000000000000 同左 朱惠茹 &ZZZZ;000000000/000000000000 同左 朱惠鈴 &ZZZZ;000000000/000000000000 同左 鄭瑞茂 &ZZZZ;0000000000/00000000000 同左 鄭晉龍 &ZZZZ;0000000000/00000000000 同左 陳文標 &ZZZZ;0000000000/00000000000 同左 朱睦敬 &ZZZZ;000000000/000000000000 同左 王陳素芳 &ZZZZ;0000000000/00000000000 同左 朱庭佑 &ZZZZ;000000000/000000000000 同左 邱蔡翠綉 &ZZZZ; 0000000000/0000000000 同左 陳振財 &ZZZZ; &ZZZZ;000000000/0000000000 同左 張太平 &ZZZZ; 0000000000/0000000000 &ZZZZ;000000000/0000000000 張萬益   &ZZZZ;000000000/0000000000 同左 張文憲 &ZZZZ; &ZZZZ;000000000/0000000000 &ZZZZ;000000000/0000000000 陳永祥 &ZZZZ; &ZZZZ;000000000/0000000000 同左 陳吳金碖 &ZZZZ;0000000000/00000000000 同左 陳清雅 &ZZZZ; 000000000/00000000000 同左 邱蔡雲嬌 &ZZZZ; 0000000000/0000000000 同左 陳金木     00000000/0000000000 同左 陳金城     00000000/0000000000 同左 陳神聰 &ZZZZ; &ZZZZ;000000000/0000000000 同左 陳坤陽   &ZZZZ;000000000/0000000000  5000/0000000000 陳蔡美珠   &ZZZZ;000000000/0000000000 &ZZZZ;000000000/0000000000 陳志龍 &ZZZZ; &ZZZZ;000000000/0000000000 同左 
附表二：
姓名 編號丙應有部分比例 朱閅       765/62618 朱榮讚       765/62618 朱水利       765/62618 朱惠貞       153/62618 朱惠茹       153/62618 朱惠鈴       153/62618 陳文標      5097/62618 朱睦敬       153/62618 王陳素芳     21407/62618 朱庭佑       153/62618 陳永祥      1854/62618 吳陳金碖     12033/62618 陳清雅      2453/62618 陳金木      1168/62618 陳金城      1168/62618 陳神聰      2327/62618 陳坤陽      2893/62618 陳蔡美珠      7304/62618 陳志龍      1854/62618 
附表三：
姓名 編號辛應有部分比例 朱閅        17/3796 朱榮讚        17/3796 朱水利        17/3796 朱惠貞         3/3796 朱惠茹         3/3796 朱惠鈴         3/3796 鄭瑞茂       267/3796 陳文標       114/3796 朱睦敬         3/3796 王陳素芳       478/3796 朱庭佑         3/3796 邱蔡翠綉       477/3796 陳振財        52/3796 張太平       367/3796 張萬益       286/3796 鄭晉龍       267/3796 張文憲       205/3796 陳永祥        42/3796 吳陳金碖       270/3796 陳清雅        55/3796 邱蔡雲嬌       477/3796 陳金木        26/3796 陳金城        26/3796 陳神聰        52/3796 陳坤陽        65/3796 陳蔡美珠      163/37967 陳志龍        41/3796